【裁判字號】    92,交訴,57
【裁判日期】    920617
【裁判案由】    公共危險等
【裁判全文】
臺灣臺北地方法院刑事判決                          九十二年度交訴字第五七號
    公  訴  人  臺灣臺北地方法院檢察署檢察官
    被      告  甲○○
右列被告因公共危險等案件，經檢察官提起公訴（九十一年度偵字第二四五三五號）
，本院判決如左：
    主  文
甲○○從事業務之人，因業務上之過失傷害人，處有期徒刑參月，如易科罰金，以參
佰元折算壹日。又駕駛動力交通工具肇事，致人受傷而逃逸，處有期徒刑陸月，如易
科罰金，以參佰元折算壹日。應執行有期徒刑捌月，如易科罰金，以參佰元折算壹日
。
    事  實
一、甲○○係受僱於派司音樂有限公司之業務員，以駕駛貨車載運貨物為業，為從事
    駕駛業務之人，於民國九十一年七月二日下午七時許，駕駛車號ＤＶ—三四五一
    號自用小客貨車，沿台北市○○路○段西往東行駛，行經興隆路三段五十二號前
    時，原應注意汽車行駛時，駕駛人應注意車前狀況及兩車併行之間隔，並隨時採
    取必要之安全措施，而依當時天候晴、夜間有照明、柏油路面、乾燥、無缺陷、
    無障礙物、視距良好，又非不能注意，竟疏未注意適有乙○○騎乘車號ＤＡＱ—
    二六七號輕機車，與其同向行駛，甲○○於車行途中疏未注意與該機車保持安全
    間隔，所駕駛之自小客貨車右側不慎與該輕機車之左側後照鏡發生擦撞，致乙○
    ○人車倒地，受有顏面挫傷併淺創、左二齒、右一齒斷裂、左肩挫傷、左掌挫傷
    併淺創、左下肢挫傷併淺創等傷害。甲○○於肇事後，並未下車對乙○○採取必
    要之救護或報警處理，旋即基於逃逸犯意，駕車駛離肇事現場，嗣經路人記下甲
    ○○所駕駛汽車之車號並報警處理，方循線查獲。
二、案經乙○○訴請台北市政府警察局文山第二分局報告臺灣臺北地方法院檢察署檢
    察官偵查起訴。
    理  由
一、訊據被告甲○○固不否認係從事前開工作，並於前開時、地駕車肇事致告訴人乙
    ○○受傷等事實，惟矢口否認有肇事逃逸犯行，辯稱：當日伊行經肇事地點確有
    聽到聲響，故而減速並觀察後視鏡，但未發現任何異狀便續往前行，伊並非故意
    逃逸云云，經查：
    (一)被告如何在前述時、地駕駛汽車因未注意保持適當間隔距離，於與告訴人騎乘
      之機車併行時，所駕之車右側車身擦撞該機車之左側後視鏡，致告訴人倒地受
      傷等情，業據告訴人迭於警詢、偵查及本院調查時指訴綦詳（偵卷第十五頁交
      通事故談話紀錄表、第三十一頁訊問筆錄、本院九十二年六月三日審判筆錄參
      照）；證人林時猛亦於本院調查時結證稱：「當天我騎著機車沿興隆路二段往
      三段的方向走，我是騎在外側車道，突然有一台箱型車：：：從內側車道呼嘯
      而過，就在我前方約二三十公尺處擦撞一台機車，擦撞的地點是在外車道內，
      箱型車的右側部分擦撞到機車，後來機車就倒地，後來箱型車有減速，但是沒
      有停下來，他應該是知道有擦撞到東西，但是沒有停下來就直接開走了：：：
      。當時天色很昏暗，但我有記下肇事車的車號，剛好當時有個麥當勞的員工出
      來倒垃圾，也有記下肇事車的車號，我們兩個記下的數字是相同的」等語明確
      （本院九十二年六月三日審判筆錄參照），並以卷附被告汽車之照片指認該車
      即為肇事車輛（偵卷第三二頁訊問筆錄參照），再參以被告亦坦認當天駕車行
      經肇事路段時確有聽到碰撞之聲響，是以被告即為本件駕車肇事之人，洵堪認
      定。至被告雖一再表示本件事故地點在興隆路三段一○二號前，而非興隆路三
      段五十二號前云云，然告訴人及證人林時猛均一致指稱本件肇事地點位在興隆
      路三段五十二號麥當勞前之路段，被告亦陳稱麥當勞之門牌號碼確實為興隆路
      三段五十二號，是以本件肇事地點非如被告所言，位於興隆路三段一○二號前
      ，應予說明。
    (二)被告雖堅稱事發後曾自後視鏡觀察，發現無異狀方逕行離去，並非故意逃逸云
      云，然事發之際為七月盛暑，傍晚七時許之天色應不致過於昏暗，而無由辨明
      道路上有無人車倒地之異狀；且證人林時猛亦證稱：事發當時雖天色有點昏暗
      ，但當時肇事路段之路燈已開啟，肇事地點又緊鄰商家，店家的招牌燈也已點
      亮等語（本院九十二年六月三日審判筆錄參照），核與本院卷內警員於事發當
      天所拍攝之肇事路段照片所示狀況相符。況本件事故發生於車道之中，兩車發
      生碰撞時，被告因聽到聲響而將車速減緩，亦為被告所自認，顯見被告斯時已
      查知肇事情節，若非如此，伊自可一路前行，何以會有如證人林時猛所證述之
      伊於事發後旋即減慢車速，嗣再加速駛離之異常駕駛行為？凡此均可證明被告
      以上開情詞置辯，要屬卸責之詞，並不足採信。被告既明知肇事，未即下車對
      告訴人採取救護或其他必要措施並向警察機關報告，逕予駕車駛離現場，伊有
      肇事逃逸之事實，足堪認定。
    (三)按汽車行駛時，駕駛人應注意車前狀況及兩車併行之間隔，並隨時採取必要之
      安全措施，道路交通安全規則第九十四條第三項定有明文。被告為領有駕照之
      駕駛人，對前引交通安全規則實難諉稱不知，而依卷內道路交通事故調查報告
      表所載，事發當時天候晴、夜間有照明、柏油路面、乾燥、無缺陷、無障礙物
      、視距良好等情，並無不能注意情事，被告竟於駕車與告訴人騎乘之機車併行
      時，疏未注意與該機車保持安全間隔致擦撞該機車倒地，伊就本件事故之發生
      為有過失，至屬明確。而告訴人因本件事故受有如事實欄所載之傷害，有台北
      市立萬芳醫院出具之診斷書在卷可稽，告訴人所受傷害與被告之過失行為間有
      相當因果關係。本件事證明確，被告之過失傷害犯行亦堪認定，應依法論科。
二、按被告甲○○為從事駕駛業務之人，已如前述，伊因前述駕駛上之過失致告訴人
    成傷，係犯刑法第二百八十四條第二項前段之業務過失傷害罪；另伊駕駛上開車
    號動力交通工具肇事，致告訴人受傷後逃逸，係犯刑法第一百八十五條之四之駕
    駛動力交通工具肇事致人受傷逃逸罪。被告所犯上開二罪，犯意各別，構成要件
    互異，應予分論併罰。爰酌被告之過失情節雖非嚴重，然告訴人所受傷勢非輕、
    被告駕車肇事後逃逸之行徑惡劣、及事發迄今已近一年，迄未賠償告訴人所受損
    害等各項情狀，就其所犯二罪各量處如主文所示之刑，及諭知易科罰金之折算標
    準，並定其應執行刑，以資懲儆。
據上論斷，依刑事訴訟法第二百九十九條第一項前段，刑法第二百八十四條第二項前
段、第一百八十五條之四、第四十一條第一項前段、第二項、第五十一條第五款，罰
金罰鍰提高標準條例第一條前段、第二條，判決如主文。
本案經檢察官丙○○到庭執行職務
中      華      民      國      九十二      年     六     月    十七    日
                                      臺灣臺北地方法院交通法庭
                                          法  官  陳婷玉
右正本證明與原本無異。
如不服本判決，應於判決送達後十日內，向本院提出上訴狀。
                                          書記官  陳弘文
中      華      民      國      九十二      年     六     月    十九    日
附錄本案所犯法條全文：
中華民國刑法第二百八十四條
 (過失傷害罪)
因過失傷害人者，處六月以下有期徒刑、拘役或五百元以下罰金，致重傷
者，處一年以下有期徒刑、拘役或五百元以下罰金。
從事業務之人，因業務上之過失傷害人者，處一年以下有期徒刑、拘役或
一千元以下罰金，致重傷者，處三年以下有期徒刑、拘役或二千元以下罰
金。
中華民國刑法第一百八十五條之四
駕駛動力交通工具肇事，致人死傷而逃逸者，處六月以上五年以下有期徒
刑。


司法院資訊處製作；財團法人民間司法改革基金會備份。
